【裁判字號】    89,訴,382
【裁判日期】    891228
【裁判案由】    廢棄物清理法
【裁判全文】
臺灣雲林地方法院刑事判決                          八十九年度訴字第三八二號
    公  訴  人  臺灣雲林地方法院檢察署檢察官
    被      告  丙○○
    被      告  丁○○
右列被告因違反廢棄物清理法案件，經檢察官提起公訴（八十九年度第偵字第三九四
二號），本院判決如左：
    主  文
丙○○、丁○○均無罪。
    理  由
一、公訴意旨略以：被告丙○○、丁○○共同於民國八十九年九月二十一日晚上九時
    三十五分許，由丙○○駕駛車號ＢＰ─一四八號垃圾車（車身噴有「台北縣環保
    清潔車」字樣）內載丁○○，載運垃圾廢棄物至雲林縣麥寮鄉○○村○○○○○
    道濁水溪出海口附近傾倒再點火燃燒，嗣經乙○○發現，報警會同雲林縣環保局
    及經濟部水利處第四河川局人員查獲。因認被告丙○○、丁○○涉有廢棄物清理
    法第二十二條號第二項第四款之罪嫌等語。
二、按犯罪事實應依證據認定之，無證據不得推定其犯罪事實；又不能證明被告犯罪
    者，應諭知無罪之判決，刑事訴訟法第一百五十四條及第三百零一條第一項分別
    定有明文。次按，所謂認定犯罪事實之證據，係指足以認定被告確有犯罪行為之
    積極證據而言，該項證據自須適合於被告犯罪事實認定，始得採為斷罪資料。再
    認定犯罪事實所憑之證據，雖不以直接證據為限，間接證據亦包括在內；然而無
    論直接或間接證據，其為訴訟上之證明，須於通常一般之人均不致有所懷疑，而
    得確信其為真實之程度者，始得據為有罪之認定。又苟未能發現相當證據，或證
    據不足以證明，自不能以推測或擬制之方法，以為裁判基礎。最高法院七十六年
    台上字第四九八六號及四十年度台上字第八六號分別著有判例可資參照。
三、本件公訴人認被告涉有違反廢棄物清理法罪嫌，無非係以證人乙○○之證言、雲
    林縣環境保護局一般、事業廢棄物暨環境衛生稽查處理工作紀錄表、經濟部水利
    處第四河川局會勘紀錄各一份、現場照片十二張以及被告二人於案發當時夜間駕
    駛垃圾車一輛前往本件焚燒廢棄物地點之事實為其論據。訊據被告丙○○、丁○○堅決否認有何違反傾倒大量廢棄物之犯行，丁○○辯稱：我是與朋友開小貨車
    到六輕旁邊詢問是否有人在賣魚貨，看到旁邊有人在燒東西，就打電話給我表哥
    丙○○，來看是否可以倒垃圾，我就在現場等他開車來，他晚上八時多開車來，
    我們進去後馬上出來即被查獲，當時我們有把車上的雜物清理後，丟到燒垃圾的
    地方等語，被告丙○○辯稱：丁○○打電話給我說那裡可以倒垃圾，叫我從台北
    開車來看，看到那邊有人在燒垃圾，我是開車過來看是否可以倒，若可以倒我才
    想以後可以來這邊倒，當時我有收拾車內之雜物若干丟到焚燒垃圾之火堆上等語
    。
四、經查：
（一）證人即海巡署海岸巡防總局岸巡第四總隊隊員乙○○於警訊中證稱：「我於八
      十九年九月二十一日二十一時十五分許，在雲林縣麥寮鄉三三盛村台塑六輕廠
      砂石車專用道防風林轉彎處，發現有一部垃圾車從靠近被傾倒廢棄物處駛出，
      但我並未目睹是該部車倒廢棄物」等語（見警訊卷），於本院調查時證稱：「
      我發現他們從六輕廠外砂石車專用道開出來，我們是定點巡邏，那裡是一個巡
      邏點，我們有步巡及機車巡邏，我當天發現有部卡車，開出來我就攔下來，發
      現是垃圾車，我馬上通知隊上，等警察到現場處理，那地方前幾天都有人在那
      裡燒垃圾，我們就有注意」「我那天是八點到八點半在那裡定點巡邏，在八點
      之前我沒有在那巡邏，那裡也沒有別人在巡邏，在八點之前有無車輛進出我不
      清楚」「（問：警察有查獲採證到何物？答：）警員有拿一個垃圾袋，採集現
      場之便當盒及信封等物品，裝入垃圾袋內，帶回警局」「警察查獲時，請被告
      打開垃圾車，垃圾車是空的，裡面沒有任何垃圾」等語（見本院八十九年十月
      二十四日訊問筆錄）。另證人即台西分局橋頭派出所警員甲○○到庭證稱：「
      我們接到海巡署中隊長他電話通知，我就到濁水溪出海口處，到現場時有看到
      垃圾在燃燒，我就打電話到派出所，請值班人員通知第四河川局及環保局人員
      到場，他們到時我們在一起到現場，並在現場扣到一包垃圾，裡面有新莊的便
      當盒及信封，被告的車輛是在距離現場約一點五公尺處，被海巡署人員攔下來
      ，我們隨後到現場被告所駕駛的垃圾車拍照及蒐證後，將被告帶回警局製作筆
      錄」「（問：到現場查獲之垃圾是否已全部扣案？答：）當天查獲的垃圾，有
      部分是已腐壞，如水果皮等，所以我們是篩選刪除腐壞部分後，才將證物裝到
      刑事袋後移送」「（問：當天你查獲的垃圾數量有多少？答：）一個便當盒，
      及約五、六個信封」等語（見本院八十九年十一月二日訊問筆錄）。從證人乙○○及甲○○上述證言觀之，足見證人乙○○雖見到被告二人於右揭時日，駕
      駛一部垃圾車，自接近前揭被傾倒廢棄物之地點駛出，然並未親眼目睹被告二
      人是否確有傾倒廢棄物，且亦不能肯定被告二人駕駛上開垃圾車駛入前揭被傾
      倒廢棄物之地點以前，是否有其他車輛進出，有無傾倒廢棄物之事實；而證人
      甲○○則係接獲海巡署之通知，始前往現場處理，亦未親眼見到被告二人是否
      確有傾倒廢棄物之事實。參以前揭處所，本屬一般車輛得自由進出之處所，甚
      於當日七時五十分許，亦曾有案外人所駕駛車號ＱＳ─八一七九號之自用小貨
      車，自該處駛出，已據證人甲○○於本院訊問時證述屬實，並有環保局工作紀
      錄表一紙附卷足據，且前揭處所於員警查獲被告二人以前數日，即有人在當地
      焚燒垃圾，復經證人乙○○證述在卷，是證人徐國虷、甲○○於右揭時地所發
      現正在焚燒之垃圾，亦非無係由其他人士，進入傾倒之可能，自難僅憑被告二
      人駕駛前揭垃圾垃圾車一輛前往本件焚燒廢棄物地點之事實，即遽為不利被告
      二人犯罪事實之認定。至雲林縣環境保護局一般、事業廢棄物暨環境衛生稽查
      處理工作紀錄表、經濟部水利處第四河川局會勘紀錄一份以及現場照片十二幀
      ，雖分別載有被告二人於右揭時日駕駛垃圾車一輛自接近前揭被傾倒廢棄物之
      地點駛出之記錄，及攝有現場經警查獲之垃圾車內並無垃圾，而查獲地點有垃
      圾燃燒之情形等影像，而足以證明被告二人於右揭時日，曾經駕駛一部垃圾車
      ，自接近前揭被傾倒廢棄物之地點駛出，以及前揭被傾倒廢棄物之地點，曾經
      遭人傾倒廢棄物，並於現場燃燒等情，然尚難僅憑被告二人駕駛前揭垃圾垃圾
      車一輛前往本件焚燒廢棄物地點之事實，遽為不利被告犯罪之認定，已如前述
      ，自難僅以上開稽查處理工作紀錄表、會勘紀錄各一份及照片十二幀等物，遽
      認被告二人涉有上開犯行，自不待言。
（二）至被告丙○○雖於本院訊問時供稱：當時進入查獲地點看過後，我有告訴丁○○那裡不能燒垃圾，我將駕駛座旁之一些如便當等髒東西丟下去，就開車走了
      等語，核與被告丁○○於本院訊問時供承：當天我坐丙○○的車子進去本件查
      獲地點，因他車很亂，他就整理車上的髒東西，把他裝在垃圾袋丟下車等語；
      足認被告丙○○於進入前揭查獲地點以後，曾有棄置駕駛座旁垃圾之行為，惟
      按廢棄物清理法第二十條前段規定：「公、民營廢棄物清除、處理機構經營廢
      棄物之貯存、清除或處理業務，應列明專業技術人員與貯存清除、處理之工具
      、方法、設備及場所，向地方主管機關申請核發許可證」。該條所稱之公、民
      營廢棄物清除、處理機構，係指擬經營廢棄物清除、處理業務者，其規範對象
      係對任何有意願經營廢棄物清除、處理業務之機構及人民。因此，廢棄物清理
      法第二十二條第二項第四款之規定，其規範之對象，係指取得許可證之廢棄物
      清除、處理機構及個人非法經營廢棄物貯存、清除、處理業務者，已經廢棄物
      清理之主管機關即行政院環境保護署於八十九年八月三日以（八九）環署廢字
      第○○四一六一七號函示在案（臺灣臺中方法院八十九年度訴字第二五一七號
      判決參照），而其規範之行為，則應指上開規範對象，為經營上開業務，所為
      之業務行為，至於並未經營廢棄物貯存、清除、處理業務之個人，以及經營廢
      棄物貯存、清除、處理業務之個人於非從事上開業務之際，所為之隨地拋棄垃
      圾、糞尿、動物屍體等一般廢棄物之行為，則係違反同法第十二條之規定，應
      依同法第二十三條第三項之規定處以行政罰，而無同法第二十二條第二項第四
      款適用之餘地，否則，非但同法第二十三條第三款之規定將永無適用之餘地，
      更將造成任何個人或經營廢棄物貯存、清除、處理業務之個人於居家或外出遊
      玩之際，隨地拋棄垃圾等一般廢棄物，即違反同法第二十二條第二項第四款之
      規定，應處一年以上五年以下有期徒刑，並得併科一百萬元以下罰金之刑罰過
      重且失衡之結果。從而，被告丙○○進入前揭查獲地點以後，雖曾棄置駕駛座
      旁垃圾，然隨地拋棄身旁垃圾之行為，尚難認已屬經營廢棄物清除、處理業務
      之行為，自難遽以同法第二十二條第二項第四款之規定相繩，併此敘明。
五、綜上所述，本案並未當場查獲被告二人確有為經營廢棄物清除、處理業務所為之
    傾倒垃圾之行為，而公訴人所為舉證在客觀上尚未達於一般人均不致於有所懷疑
    ，而得確信被告二人確曾犯罪之程度，自不能以推測或擬制之方法，以為裁判基
    礎。此外，復查無其他積極證據，足資證明被告二人有何違反廢棄物清理法第二
    十二條第四款之犯行，不能證明被告犯罪，自應為被告無罪之諭知。
據上論斷，應依刑事訴訟法第三百零一條第一項，判決如主文。
本案經檢察官蔣得龍到庭執行職務。
中      華      民      國      八十九      年    十二    月    二十八  日
                                      臺灣雲林地方法院刑事第二庭
                                          法  官
右正本證明與原本無異。
如不服本判決應於送達後十日內向本院提出上訴狀。


司法院資訊處製作；財團法人民間司法改革基金會備份。
